最高法院民事裁定　　　　　　九十六年度台上字第一七四０號
上　訴　人　甲○○（即紀凱寧）
　　　　　　　　　　59號
　　　　　　乙○○
共　　　同
訴訟代理人　陳貴德律師
被 上訴 人　中華賓士汽車股份有限公司
法定代理人　丙○○
上列當事人間請求侵權行為損害賠償事件，上訴人對於中華民國
九十六年四月三十日台灣高等法院台中分院第二審更審判決（九
十四年度消上更(一)字第一號），提起上訴，本院裁定如下：
    主  文
上訴駁回。
第三審訴訟費用由上訴人負擔。
    理  由
按上訴第三審法院，非以原判決違背法令為理由，不得為之。又
提起上訴，上訴狀內應記載上訴理由，其以民事訴訟法第四百六
十九條所定事由提起第三審上訴者，應於上訴狀內表明原判決所
違背之法令及其具體內容，暨依訴訟資料合於該違背法令之具體
事實。其依同法第四百六十九條之一規定提起上訴者，並應具體
敘述為從事法之續造、確保裁判之一致性或其他所涉及之法律見
解具有原則上重要性之理由。同法第四百六十七條、第四百七十
條第二項分別定有明文。而依同法第四百六十八條規定，判決不
適用法規或適用不當者，為違背法令；依同法第四百六十九條規
定，判決有該條所列各款情形之一者，為當然違背法令。是當事
人提起第三審上訴，如合併以同法第四百六十九條及第四百六十
九條之一之事由為上訴理由時，其上訴狀或理由書應表明該判決
所違背之法令條項，或有關判例、解釋字號，或成文法以外之習
慣或法理等及其具體內容，暨係依何訴訟資料合於該違背法令之
具體事實，並具體敘述為從事法之續造、確保裁判之一致性或其
他所涉及之法律見解具有原則上重要性之理由。如未依上述方法
表明，或其所表明者與上開法條規定不合時，即難認為已合法表
明上訴理由，其上訴自非合法。本件上訴人對於原判決提起第三
審上訴，雖以該判決違背法令為由，惟核其上訴理由狀所載內容
，係就原審取捨證據、認定事實及解釋契約之職權行使所論斷：
上訴人之被繼承人紀舜周於民國八十六年一月向被上訴人購買賓
士Ｅ二八０型、車牌號碼為ＯＮ─九九七七之自小客車（下稱系
爭汽車），而於八十八年三月十日凌晨一時許，駕駛該車行經彰
化縣和美鎮○○路時，不慎撞及停放路旁如肇事現場圖所示Ｂ車
後再撞擊Ｃ車。依華僑產物保險股份有限公司汽車肇責調查報告
表所載，於事故發生後，系爭汽車碼錶停格時速為一０五公里，
可見紀舜周於肇事前行駛車速已達此一時速，已逾系爭路段時速
四十公里之限速，且於撞擊後車頭全毀，集中在左前方，駕駛座
之車門亦嚴重毀損，扭曲變形，車窗玻璃破碎無跡，已脫離正常
車道之外，足認其當時未在車道正常行駛，而係駛出快車道邊線
且失控衝向路肩並撞及騎樓前之停車，並致Ｂ車車尾及Ｃ車車板
金全毀，依證人王宗雄及謝榮祿所證，並佐以卷內照片及送交修
護清單所示情形，足證紀舜周駕駛系爭汽車失控致正面及駕駛座
側面連續受嚴重撞擊。次依台灣彰化地方法院檢察署檢驗員賴敏
陞依紀舜周受傷部位及傷勢比對現場照片後證稱，造成其頭、頸
部受傷之可能原因是撞擊到擋風玻璃，排除係方向盤所致。可知
紀舜周當時未通常、合理使用系爭汽車，難謂其駕駛行為已符合
相當自我之責任要求。經依兩造合意指定國立台北科技大學（下
稱台北科大）車輛工程學系鑑定結果認，由於撞擊力道過猛，在
反作用力作用下，Ａ、Ｂ兩車車門相互勾纏住，致使Ｂ車尾門完
全被扯下，Ａ車駕駛座車門也被半扯下，且方向盤把手與方向盤
中央固定座分離。其方向盤上之安全氣囊，應在方向盤自方向機
柱斷離前即已正確觸發作動，發揮作用無誤。從車上安全帶緊繃
狀態及驗屍報告內所載駕駛人之致命傷害為顱部內出血判斷，駕
駛人於車禍發生前未繫有安全帶之可能性極高。而台北科大上開
鑑定報告亦載，系爭汽車之車損情況只能證明紀舜周駕車受到多
次撞擊，但由於缺少撞擊當時與其他兩車間之撞擊角度、距離及
車輛速度和加速度等重要證據，僅憑最終路碼表停在一０五km/h
r 之單一數據，無法推測系爭汽車在事故過程中所承受之準確撞
擊力量。又證人巫士銘及證人謝榮祿，充其量僅能證明方向盤有
損，不能據以證明其原因為何，依鑑定證人即林百福教授證稱，
就系爭汽車駕駛座車門框嚴重扭曲變形判斷，可能有外力介入，
造成方向盤把手脫落；固定座與固定機柱分離，不會是組裝不當
所造成；安全氣囊彈開後，方向盤把手不可能會與方向盤機柱分
離；方向盤把手中心之固定座與方向機柱之固定座兩者之間如果
組裝不良，在安全氣囊彈開後，不會造成方向盤把手中心之固定
座與方向機柱固定座分離等語，而施救員警及救護人員並未破壞
駕駛座之車門框，車門之鉸鏈亦非因施救所撬落，可見本件方向
盤把手中心之固定座及方向機柱固定座之所以分離，並非因被上
訴人設計或組裝不良所造成，亦非因安全氣囊彈開所肇致。台北
科大前後二份鑑定既經鑑定人反覆模擬分析，並依量測數據、車
損實況及以實車測量車門寬度、距地高度及方向盤把手上下高低
和前後深度的調整位置、迴轉離心力及受力點相互比對而得，已
極盡推求之能事，其結論自具有相當之專業性，不能以王寶劍之
證詞即率爾否認林百福證詞及台北科大前開鑑定之結論，亦不能
以財團法人車輛研究測試中心未受理鑑定，即否認台北科大之鑑
定結論。另參酌警員陳惠娟、林明賢證述安全氣囊確有啟動之事
實，足認系爭汽車方向盤之把手，應係紀舜周自行駕車失控連續
猛力撞擊Ｂ、Ｃ兩輛停車及騎樓水泥柱，造成與中央基座脫離，
實係外力介入之結果，難謂其安全氣囊及方向盤之設計製作組裝
有何不當或欠缺合理期待之安全性之情形。又無證據足以證明本
件危害結果之發生係因商品之通常使用所造成，或其二者間有何
相當之因果關係，被上訴人抗辯系爭汽車安全氣囊及方向盤之設
計製作並無欠缺，其方向機柱與方向盤之組裝亦無不當，即屬可
採。既無法證據證明紀舜周係因通常、合理使用系爭汽車致死，
則上訴人依消費者保護法第七、八、九條民法第一百九十一條之
一規定，請求被上訴人賠償其所受損害，不應准許等情，指摘為
不當，並就原審命為辯論及已論斷者，泛言謂為違法，而非表明
該判決所違背之法令及其具體內容，暨依訴訟資料合於該違背法
令之具體事實，更未具體敘述為從事法之續造、確保裁判之一致
性或其他所涉及之法律見解具有原則上重要性之理由，難認其已
合法表明上訴理由。依首揭說明，應認其上訴為不合法。
據上論結，本件上訴為不合法。依民事訴訟法第四百八十一條、
第四百四十四條第一項前段、第九十五條、第七十八條、第八十
五條第一項前段，裁定如主文。
中　　華　　民　　國　九十六　年　　八　　月　　九　　日
                      最高法院民事第八庭
                          審判長法官  朱　建　男
                                法官  顏　南　全
                                法官  許　澍　林
                                法官  鄭　傑　夫
                                法官  蘇　清　恭
      本件正本證明與原本無異
                                      書  記  官
中　　華　　民　　國　九十六　年　　八　　月  二十三  日
                                                H
